【裁判字號】    97,交抗,407
【裁判日期】    970411
【裁判案由】    違反道路交通管理處罰條例
【裁判全文】
臺灣高等法院交通事件裁定             97年度交抗字第407號
抗  告  人
即受處分人  甲○○
上列抗告人因違反道路交通管理處罰條例案件，不服臺灣士林地
方法院，中華民國97年2月20日所為裁定（96年度交聲字第1134
號），提起抗告，本院裁定如下：
    主  文
抗告駁回。
    理  由
一、查本件受處分人甲○○於民國（下同）95年12月23日上午8
    時38分許，駕駛車號8850-GX號自小客車行經限速70公里之
    國道5號公路南向28.7公里處，因「速限70公里，經雷達（
    射）測定行速為89公里，超速19公里」違規，由內政部警政
    署國道公路警察局第九警察隊頭城分隊員警逕行舉發。嗣受
    處分人於應到案日期前提出申訴，經原處分機關函請原舉發
    單位調查結果，仍認受處分人有違規行為，乃依違反道路交
    通管理處罰條例第33條第1項第1款，於96年1月18日以公警
    局交字第ZIC006483號違反道路交通管理事件裁決書裁處受
    處分人罰鍰新台幣（下同）3千元，並依同條例第63條第1項
    第1款（原處分漏引第1項第1款），記違規點數1點之處分。
    受處分人不服處分聲明異議，經原審調查後，認受處分人確
    有違規超速情事，裁定駁回其異議。
二、抗告意旨略以：(1)度量衡法規定之雷達測速儀檢定檢查技術
    規範為檢驗標準，自96年1月1日正式啟動，經濟部標準檢驗
    局已公告將「公務檢測用雷射測速儀器（光達式）」納為應
    經檢定之法定度量衡器，於96年1月1日起實施其新品之檢定
    ，而使用中之舊品則緩衝至97年1月1日起完成檢定使用，雷
    射測速儀器的檢定合格有效期間為1年，經檢定合格之雷射
    測速儀，在其本體明顯處均應貼附檢定合格單，並發給檢定
    合格證書，以確保計量準確，保障駕駛人權益，但原舉發單
    位所示之檢定認證並非由經濟部標準檢驗局合格之標準，故
    該設備已違法使用。(2)舉發照片所示前後共有3輛汽車近距
    離同距同速前進（抗告人車輛居中），依舉發單位所載超速
    19公里計算，其駕駛之車輛應該是每秒約以5.3公尺（19*10
    00/3600=5.27）或更多之速度，會造成撞前車，因此絕不可
    能呈現3車同距同速之情形，超速之舉發數據無法解釋此現
    象。(3)測速儀器乃電子精密設備，電子產物其信賴度低，一
    般重大安全系統上不能獨自運作，仍需另一套機械安全機製
    做為保全，因此電子設備需經常重新檢定，然檢定仍不一定
    萬全，除環境與電子本身可能問題外，其中尚有人為操作疏
    失之可能，或其他不可測之疏失。原裁定一味偏信可能漏洞
    百出且不合本國法律規範之電子設備相關檢定資料與人員的
    操作，而漠視其他之常理，自有違誤之處云云。
三、經查：
  (一)按汽車行駛高速公路應依速限標誌指示，高速公路及快速公
    路交通管制規則第5條第1項前段定有明文。又按汽車行駛於
    高速公路、快速公路或設站管制之道路，不遵使用限制、禁
    止、行車管制及管理事項之管制規則而有行車速度超過規定
    之最高速限或低於規定之最低速限者，處汽車駕駛人新臺幣
    3千元以上6千元以下罰鍰，並記違規點數1點，道路交通管
    理處罰條例第33條第1項第1款、第63條第1項第1款分別定有
    明文。
  (二)查本件受處分人所有之車牌8850-GX號自用小客車，於上揭
    時、地，為內政部警政署國道公路警察局第九警察隊頭城分
    隊警員以雷達（射）測定行速為89公里，有採證相片附卷可
    稽，且該照片上資料、數據明載「12/23/2006」、「08:38:
    23」、「70Kmh（該路段最高速限）」、「89Kmh行速（被拍
    攝車輛行車速度）」、「146 36公尺」、「國道5號公路南
    向28.7公里（違規地點）」、「UX014005（該雷射測速儀型
    號）」，再酌以「本隊所使用之雷射測距測速儀器係國外高
    科技精密科學儀器，非經國外檢驗合格暨經過本國法院公證
    不得使用，其準確性毋庸置疑；雷射測距測速照相儀係以雷
    射光束（不見光）直接瞄準行進中之車輛，屬單點單台之測
    速方式，車輛如有超出設定之速限即立刻鎖定，雷射是屬於
    直線不易擴散的光束，且光束狹窄，使得兩車被同時偵測到
    的機會等於零，採證相片內十字絲中心點所指之車輛即為超
    速車輛」，此有內政部警政署國道公路警察局第九警察隊96
    年3月8日公警九交字第09860970285號函在卷可稽（見原審
    卷第11頁），可知本案之雷射測速照相系統，並非對於經過
    其測速區域之所有車輛速度廣泛感應，而係可針對特定車輛
    為單點單台測速之較先進儀器，受處分人認本案測速儀器有
    誤判云云，容有誤會。又「本案所使用儀器為雷射測速儀，
    依據度量衡檢定檢查辦法第3條第3項規定，公務檢測用雷射
    測速儀（光達式）列為應經檢定法定度量衡器之規定，自中
    華民國96年1月1日施行；但對於施行日前已使用中之公務檢
    測用雷射測速儀（光達式），自中華民國97年1月1日施行」
    ，本案雷射測速儀雖尚無我國度量衡器檢定單位驗證之證書
    ，但該雷射測速照相系統，乃經國際警察首長協會測試，並
    證明其符合美國交通部國家高速公路交通安全署雷射測速設
    備之所有最低功能規格，此有內政部警政署國道公路警察局
    第九警察隊於96年8月21日以公警九交字第0960905025號函
    及檢陳UX014005號雷射測速儀認證書、出檢驗證書之原文及
    譯文在卷可證（見原審卷18-26），足認本件舉發照片所示
    測速結果之準確性應堪認定，受處分人無法舉證說明該項先
    進精密之雷射測速儀器有何儀器人為操作或其他因素造成之
    誤差，故受處分人所辯速度之偵測有誤且認為舉發儀器有錯
    誤云云，均不足採信。是本件執勤警察依雷射測速儀所測結
    果，受處分人違規超速之事實，應堪認定。
  (三)末按交通警察掣單舉發違反道路交通管理處罰條例所列之違
    規事實，本質上為行政處分，係公務員基於職務上之公權力
    ，依法就特定之具體事件所為之具公法上效果之單方面行政
    行為，如無形式上顯然之瑕疵可指，基於公務員為公法上行
    為具有公信力之原則，該行政行為當可被推定為真正，其據
    以依法處分之事實認定亦為正確無誤，本此公信原則，立法
    者乃賦予行政機關制定違反道路交通事件統一裁罰基準及處
    理細則，使執行勤務員警得當機處分，以達其維護交通秩序
    、安全之行政目的。反之，若謂公務員一切行政行為均需預
    留證據以證其實，則國家行政勢必窒礙難行，準此，刑事訴
    訟法就犯罪證據所列有關之規定與屬於行政秩序罰之交通違
    規裁罰本質不合之部分，自不在準用之列。本件舉發員警為
    執行交通治安勤務之公務員，其觀察程度自較一般人更為專
    注，其使用前述雷射測速照相儀拍攝採證，應無誤認之可能
    ，至於有何人為疏失，受處分人未提出相關證據以供調查，
    亦查無任何證據證明員警有捏造事實違法取締之情事，則執
    勤員警本其維護交通秩序、安全職責所為之舉發，自應受到
    合法、正確之推定，是受處分人所辯尚難採信。
四、原審法院因而認受處分人確有前開違規行為，原處分機關依
    前揭規定，裁處受處分人罰鍰3千元，並記違規點數1點，並
    無違誤，因而駁回受處分人異議之聲明，經核並無不合。抗
    告人仍執前詞置辯，以測速儀器有誤判云云，指摘原裁定不
    當，為無理由，應予駁回。
據上論結，應依道路交通案件處理辦法第26條，刑事訴訟法第41
2條，裁定如主文。
中    華    民    國    97    年    4     月    11    日
                  刑事第8 庭審判長法  官  鄭文肅
                                  法  官  楊貴志
                                  法  官  張明松
以上正本證明與原本無異。
不得再抗告。
                                  書記官  柯月英
中    華    民    國    97    年    4     月    15    日


司法院資訊處製作；財團法人民間司法改革基金會備份。
